臺灣高雄地方法院刑事判決　　　　　　　　　　　　九十三年度訴字第一四七二號
　　公　訴　人　臺灣高雄地方法院檢察署檢察官
　　被　　　告　丙○○
右列被告因常業詐欺案件，經檢察官提起公訴（九十三年度偵字第六一五一號），本
院判決如左：
    主  文
丙○○幫助連續意圖為自己不法之所有，以詐術使人將本人之物交付，累犯，處有期
徒刑肆月，如易科罰金，以佰元折算壹日。
    事  實
一、丙○○前於民國八十八年間因過失傷害案件，經法院判處有期徒刑五月確定，並
    於八十九年三月二十九日易科罰金執行完畢。又於九十二年間，因經濟狀況不佳
    ，見自由時報廣告版有刊登蒐購金融機構帳戶之廣告，在預見提供金融機構帳戶
    存簿予陌生人士使用，有為不肖人士利用，以進行詐騙不知情社會大眾之可能，
    但仍以縱若有人持之犯罪，亦無違其本意之犯意，而基於幫助他人詐欺之犯罪故
    意，撥打該蒐購金融機構帳戶廣告上之電話，與真實姓名、年籍均不詳之成年男
    子聯絡後，將其在高雄市小港區○○○路九號之高雄二苓郵局開立之局號000
    0000號、帳號0000000號帳戶之郵政存簿儲金簿，於九十二年某月間
    ，在高雄市○○路與中山路交岔路口附近，以新臺幣（下同）二千元之價格出售
    予該男子，容任該男子使用其帳戶，以行不法之事。嗣該男子取得上開帳戶後，
    即基於意圖為自己不法所有之概括犯意，先於九十二年十二月五日以電話聯絡甲○○，謊稱其係中華電信出納組主任，因甲○○住處之電話可以退費七千五百元
    ，但須持金融卡到自動櫃員機進行轉帳手續以便退費，致甲○○誤信為真，遂持
    其自有之帳號00000000000000號宜蘭縣員山鄉農會金融卡前往設
    於宜蘭縣員山鄉○○路○段二一○號之該農會自動櫃員機，將金融卡插入後，依
    該男子之指示操作，竟分別於下午一時二十五分、下午一時二十七分，各將其帳
    戶內之款項九萬九千八百六十八元、九萬九千八百六十八元，轉匯入上開丙○○
    帳戶內，嗣因該男子一再打電話給甲○○表示轉帳未成功，要求甲○○再依其指
    示操作轉帳，甲○○乃向員山農會櫃台查詢，始發覺受騙，甲○○因而受有共十
    九萬九千七百七十二元（即99868元＋99868元＋18元手續費＋18元手續費）之財
    產上損害；而該不詳姓名男子，又承前詐欺之概括犯意，於九十二年十二月六日
    ，以同一手法向乙○○詐稱其住處電話可以退保證金九千元，要乙○○持金融卡
    到自動櫃員機進行轉帳手續以便退費，致乙○○陷於錯誤，持其自有之局號00
    00000號、帳號0000000號郵局金融卡前往設於基隆市七堵區○○○
    路一七一號之七堵郵局自動櫃員機，將金融卡插入後，依該男子之指示操作，而
    於當日下午六時四十七分八秒，將其帳戶內之款項二萬六千一百八十七元轉帳匯
    入上開丙○○帳戶內，乙○○因而受有二萬六千一百九十四元（即26187元＋7元
    手續費）等財產上之損害，且於翌日從存簿發現該筆款項係轉出後，始知受騙。
    嗣因甲○○、乙○○發覺受騙後，均報警處理，經警將丙○○上開帳戶列為警示
    帳戶，並於九十三年三月十九日下午一時三十分許，丙○○前往二苓郵局欲辦理
    掛失止付上開帳戶，並補領該帳戶儲金簿手續時，由郵局人員報警，進而查悉上
    情。
二、案經高雄市政府警察局小港分局報請臺灣高雄地方法院檢察署檢察官偵查起訴。
    理  由
一、按被告以外之人於審判外之言詞或書面陳述，除法律有規定者外，不得作為證據
    ；又被告以外之人於審判外之陳述，雖不符前四條之規定，而經當事人於審判程
    序同意作為證據，法院審酌該言詞陳述或書面陳述作成時之情況，認為適當者，
    亦得為證據。當事人、代理人或辯護人於法院調查證據時，知有第一百五十九條
    第一項不得為證據之情形，而未於言詞辯論終結前聲明異議者，視為有前項之同
    意，刑事訴訟法第一百五十九條第一項、第一百五十九條之五分別定有明文。被
    害人甲○○、乙○○於警詢中之證言為前開刑事訴訟法第一百五十九條第一項之
    證據，惟被告丙○○於本案言詞辯論終結前並未就其證據能力聲明異議，依前開
    刑事訴訟法第一百五十九條之五第二項之規定，前開被害人於警詢中之陳述亦有
    證據能力，合先敘明。
二、訊之被告丙○○固坦承有於右揭時、地將其所有之前開郵政存簿儲金簿以二千元
    之代價售予該不詳姓名年籍成年男子之事實，惟矢口否認有何幫助詐欺之犯行，
    辯稱：伊有問對方會不會拿伊之存簿亂來，對方說不會，否則警察就會找伊，後
    來也沒有警察來找等語。經查：
  (一)高雄二苓郵局開立之局號0000000號、帳號0000000號之郵政存簿
    儲金簿，係被告所申請，並於九十三年三月十九日前往高雄二苓郵局辦理該存簿
    掛失止付之事實，已據被告於警詢、偵查及本院審理時自承在卷，並有該帳戶郵
    政存簿諸金立帳申請書影本及郵局儲金簿掛失止付申請書影本各一件在卷可稽，
    堪信為真實。而被害人甲○○所有之帳號00000000000000號宜蘭
    縣員山鄉農會帳戶，確有分別於九十二年十二月五日下午一時二十五分、一時二
    十七分，轉出九萬九千八百六十八元各一次，並均匯入上開被告帳戶，所需手續
    費各為十八元，另被害人乙○○所有之局號0000000號、帳號00000
    00號郵政存簿儲金簿，確有於九十二年十二月六日下午六時四十七分八秒，轉
    出二萬五千六百三十八元匯入上開被告帳戶內，所需手續費為七元（公訴意旨漏
    載手續費部分），且被害人甲○○、乙○○均是因遭人以電話通知可領取電話退
    費，而陷於錯誤，遂依該行騙之人指示操作自動櫃員機致將各該款項轉入被告前
    開帳戶等情，亦據被害人甲○○、乙○○於警詢時陳述甚明，並有被告上開帳戶
    查詢最近交易詳情二紙、被害人乙○○上開郵政存簿儲金簿影本一紙、郵政儲金
    匯業局自動櫃員機儲戶交易明細影本一紙、被害人甲○○上開帳戶存摺交易明細
    查詢一紙、宜蘭縣員山鄉農會自動櫃員機存戶交易明細表各一紙在卷足按，亦堪
    認定為真正。
  (二)又金融機構之存簿帳戶係供存戶存提資金之使用，關乎存戶個人財產權益，故一
    般人均有不可輕易將存簿交予他人，以保護其財產，並防阻他人任意使用其帳戶
    資料之認識。且近年來，利用金融卡轉帳詐騙事件，屢見不鮮，並為新聞媒體經
    常報導項，故一般人對於金融帳戶資料若落入不明人士手中，極易被利用為與財
    產有關之犯罪工具，此亦為國人依一般生活認知能力所易於體察之常識，被告既
    為智慮正常之人，對此自應有所認識，此觀被告於本院審理時自承：「（問：你
    是否有問對方拿到存摺後會不會亂來？）對。因為對方說如果他亂來，警察會找
    上我，但後來沒有警察來找我」、「（問：你為何會這麼問？）因為我看新聞知
    道有可能有詐騙集團。所以我才會問他，我懷疑他會做壞事，他跟我說如果他亂
    來，警察會找來」等語自明（見卷第八五頁）。是被告於交付前開存簿時，對於
    該不詳姓名年籍之成年男子可能使用其帳戶詐騙他人一事，應有所預見，且對其
    結果之發生，也不違背其本意；而該男子也的確詐騙他人財物得手，故被告所辯
    不足採信，本件事證明，被告犯罪行為足以認定。
三、按刑法第三百四十條之常業詐欺罪，係指以犯詐欺行為為生之事業者而言；又刑
    法上所謂常業犯，指反覆以同種類行為為目的之社會活動之職業性犯罪而言（最
    高法院四十五年臺上字第一一八八號、八十五年臺上字第五一○號判例參照），
    是就常業犯之犯罪行為客體內涵觀察，客觀上必須具有相當時間之連續性及可確
    定性，足以為生活之職業，因之對於客觀上以偶發、短暫性未具有相當時間延續
    性及可能性之事件，作為犯罪行為客體內涵者，因犯罪行為客體內涵客觀上不具
    延續性及可確定性，既不足以為生活之職業，自不足恃之維生，不能論以常業犯
    。本件詐欺之金額雖有二十二萬五千九百二十三元，然自被告販售前開存摺時起
    至其於九十三年三月十九日辦理掛失時止，被害人僅有二人，且係連續二天內為
    詐欺行為，尚難認被告售予存摺之不詳姓名年籍男子之犯罪行為具有相當時間之
    延續性及可確定性，足以為生活之職業，自難成立刑法第三百四十條常業詐欺罪
    ，是公訴意旨認應依刑法第三百四十條之常業詐欺罪之幫助犯處斷，顯有誤會，
    惟起訴事實相同，爰依法變更起訴法條。又該不詳姓名年籍男子先後二次詐欺行
    為，時間緊密，犯意概括，所犯構成要件相同，為連續犯，依刑法第五十六條之
    規定以一罪論。被告係以幫助該不詳姓名年籍之成年男子犯罪之意而參與，核其
    所為，係犯刑法第三百三十九條第一項詐欺取財罪之幫助犯，爰依正犯之刑減輕
    之。查被告前曾於八十八年間，因過失傷害案件，經法院判處有期徒刑五月確定
    ，並於八十九年三月二十九日易科罰金執行完畢，此有臺灣高等法院被告全國前
    案紀錄表及臺灣高雄地方法院檢察署刑案資料查註紀錄表各一件在卷可憑，其於
    五年之內，再犯本件最重本刑為有期徒刑以上之罪，為累犯，應依刑法第四十七
    條之規定加重其刑。本件被告同時有刑之加重及減輕事由，應先加後減之。又審
    酌被告正值青年，竟不思上進，反因貪圖小利，提供帳戶存摺、提款卡等物供他
    人詐欺行騙，嚴重危害社會大眾財產法益，本不容寬貸，惟念其所為僅係幫助行
    為，自己所獲取之利益僅二千元，犯後並坦承部分犯行，態度尚可等一切情狀，
    量處如主文所示之刑，並諭知易科罰金之折算標準。另苟認被告所為，係犯刑法
    第三百四十條常業詐欺罪之幫助犯，則顯應再就是否涉犯洗錢防制法第九條第二
    項之罪嫌為論斷，公訴意旨未論及此部分，固有未洽，惟本院既認本件不符常業
    詐欺罪之構成要件，已如前述，自難以洗錢防制法論處，是就此部分即不再予論
    述，附此敘明。
據上論斷，應依刑事訴訟法第二百九十九條第一項前段、第三百條，刑法第三十條第
一項、第二項、第三百三十九條第一項、第四十七條、第四十一條第一項前段，罰金
罰鍰提高標準條例第一項前段、第二條，判決如主文。
本案經檢察官丁○○到庭執行職務。
中      華      民      國      九十三    年    十二    月      三      日
                                  臺灣高雄地方法院刑事第十七庭
                                      審判長法  官  李 麗 珠
                                            法  官  林 勇 如
                                            法  官  陳 明 呈
右正本證明與原本無異。
如不服本判決，應於判決送達後十日內，向本院提出上訴狀。
                                            書記官  趙 美 玲
中      華      民      國      九十三    年    十二    月      三      日
附錄論罪科刑法條：
中華民國刑法第三百三十九條第一項
意圖為自己或第三人不法之所有，以詐術使人將本人或第三人之物交付者，處五年以
下有期徒刑、拘役或科或併科一千元以下之罰金。
